【裁判字號】    94,訴,2917
【裁判日期】    950223
【裁判案由】    毒品危害防制條例
【裁判全文】
臺灣臺中地方法院刑事判決  94年度訴字第2917號
公  訴  人  臺灣臺中地方法院檢察署檢察官
被      告  丁○○
指定辯護人  本院公設辯護人丙○○
被      告  乙○○
選任辯護人  張啟富律師
上列被告因毒品危害防制條例案件，經檢察官提起公訴（九十四
年度偵字第一二八四九號），本院判決如下：
    主    文
丁○○連續販賣第壹級毒品，處有期徒刑柒年貳月。扣案之第壹
級毒品海洛因壹小包（九十四年度毒保字第一二○○一七一○六
號，淨重零點壹公克）沒收銷燬之，扣案供販賣毒品所用之行動
電話壹支（含ＳＩＭ卡壹張）沒收，因販賣第壹級毒品所得之財
物新臺幣貳仟元（含扣案之新臺幣壹仟元）均沒收之，如全部或
一部不能沒收時，以其財產抵償之。
乙○○幫助販賣第壹級毒品，處有期徒刑貳年。
    犯罪事實
一、丁○○曾於民國（下同）八十五年間，因違反麻醉藥品管理
    條例案件，經本院判處有期徒刑三月，於八十六年一月十六
    日易科罰金執行完畢（不構成累犯）。其明知海洛因屬毒品
    危害防制條例第二條第二項第一款之第一級毒品，不得販賣
    ，竟基於販賣海洛因以營利之概括犯意，以0000－00
    0000號行動電話為販毒聯絡工具，連續三次販賣第一級
    毒品海洛因予何家訓（何家訓施用第一級毒品部分，業經觀
    察、勒戒執行完畢，認無繼續施用傾向，由檢察官為不起訴
    處分），詳情如下：
（一）何家訓於九十四年八月二日上午十時許，以公共電話撥打
      丁○○所有之前述行動電話，向丁○○表示欲購買第一級
      毒品海洛因。丁○○隨後即在臺中縣大雅鄉○○路○段一
      三五號住處前，以新臺幣（下同）五百元之價格，販賣第
      一級毒品海洛一小包（重量不詳）予甲○○施用。
（二）何家訓於同年八月七日上午十一時許，又以公共電話撥打
      丁○○所有之前述行動電話，表示欲購買海洛因，隨後何
      家訓即前往丁○○前述住處，丁○○亦以五百元之價格，
      販賣第一級毒品海洛一小包（重量不詳）予甲○○施用。
（三）何家訓於同年八月八日中午十二時許，再以公共電話撥打
      丁○○所有之前述行動電話，表示欲購買海洛因，丁○○
      在上址住處接獲甲○○之電話時，適乙○○（另因施用毒
      品罪，經本院以九十四年度訴字第三五八八號刑事判決判
      處有期徒刑七月，尚未執行，不構成累犯）在該處玩撲克
      牌，丁○○即要求乙○○代為將價值一千元之海洛因一小
      包拿給何家訓，並向乙○○稱：「你可以從中拿一些打沒
      關係，但就是要拿一千元回來，一毛錢都不能少」等語。
      乙○○予以應允，即基於幫助丁○○販賣第一級毒品海洛
      因之犯意，騎乘車牌號碼ＶＴＳ－一七二號輕型機車，前
      往臺中縣大雅鄉○○路六四巷一號甲○○住處前，將該包
      海洛因交付何家訓，甲○○亦當場交付毒品價款一千元及
      先前積欠乙○○之一百元予乙○○。適經警巡邏行經該處
      ，發現何家訓手中握有注射針筒一支，察覺有異而當場查
      獲，並扣得已交付甲○○之海洛因一小包（淨重○．一公
      克，包裝重○．三四公克，即九十四年度毒保字第一二○○一七一○六號），及乙○○持有之現金一千一百元。再
      循線於同日下午一時三十分許，在丁○○前述住處查獲丁○○，扣得丁○○所持有之海洛因一包（淨重○．六三公
      克，包裝重○．一九公克，即九十四年度毒保字第一二○○一七一○七號）、行動電話一支（含00000000
      00號ＳＩＭ卡一張）、分裝夾鏈袋七個等物。
二、案經臺中市警察局第二分局報請臺灣臺中地方法院檢察署檢
    察官偵查起訴。
    理    由
一、訊據被告乙○○對於前述幫助丁○○將海洛因一小包交付甲○○，並向甲○○收取現金一千元等事實，坦承不諱，被告
    丁○○則矢口否認涉有何上開販賣毒品犯行，辯稱：沒有販
    賣毒品予甲○○，係因乙○○之行動電話經常當機，而乙○○經常至伊住處，故乙○○之很多朋友均會撥打伊之電話找
    乙○○，伊也經常拜託乙○○為伊調毒品，故經常將手機交
    付乙○○使用，伊與何家訓幾乎完全不認識，他是乙○○之
    朋友，查獲前一天乙○○曾提到要共同出資，由乙○○出面
    去買海洛因云云。惟查；
（一）證人何家訓對於如何向丁○○購買三次海洛因，第一次係
      丁○○拿來、第二次是至丁○○住處、第三次是乙○○送
      來等情，於偵訊中結證明確在卷，何家訓於偵訊時並可清
      晰背誦丁○○所有之行動電話號碼（0000－0000
      00號）且正確無誤，而被告乙○○被告丁○○涉案部分
      ，亦在庭證稱：八月八日之前二日左右，伊在丁○○住處
      ，聽到何家訓在外敲門喊「麗蘭」喊了二次以上，伊問丁○○是否要開門，丁○○回答稱不要，因為何家訓很「盧
      」，如果讓他進來，會扯有的沒的，何家訓因為常常錢不
      夠，會先來跟丁○○拿一些（毒品）止一下，所以丁○○
      不理他。沒多久，伊即騎車離開，於伊家六張犁附近碰到
      何家訓，何家訓稱看到伊之機車在丁○○家門口，是否剛
      才在裡面，何家訓說他是來買毒品的……伊之行動電話為
      0000－000000號，為易付卡，如果儲值沒有時
      ，不能打出去，但是可以接聽等語，益見何家訓所述為可
      信。
（二）乙○○所使用之0000－000000號行動電話，於
      九十四年八月一日起，至同年八月七日止，有甚多通話紀
      錄，有公訴蒞庭檢察官於九十四年十二月七日庭提之該行
      動電話通聯紀錄三紙可稽，是以丁○○辯稱乙○○之手機
      當機云云，並非可採。
（三）為警自甲○○處當場扣得之白色粉末一小包（即九十四年
      度毒保字第一二○○一七一○六號），經法務部調查局鑑
      驗結果，含第一級毒品海洛因成份，淨重○．一公克，包
      裝重○．三四公克，有該局九十五年一月三日調科壹字第
      一二○○一七一○六號鑑定通知書在卷可稽。此外復有乙○○持有之現金一千元扣案可證，以及丁○○所有之00
      00－000000號行動電話通聯紀錄（偵查卷第二五
      頁以下）等附卷可參，事證明確，被告丁○○、乙○○二
      人之犯行均堪認定。
二、核被告丁○○所為，係犯毒品危害防制條例第四條第一項之
    販賣第一級毒品罪。其三次販賣行為，時間緊接，方法相同
    ，觸犯構成要件相同之罪名，顯係基於概括犯意為之，為連
    續犯，應依刑法第五十六條之規定以一罪論（該罪之法定本
    刑為死刑、無期徒刑，依法不得加重其刑）。被告乙○○所
    為，係同條之幫助犯。檢察官雖就被告乙○○以共同正犯起
    訴，惟被告丁○○所犯三次販賣毒品行為中，被告乙○○僅
    參與一次，且買賣之標的物、價格及細節等，業由證人何家
    訓及被告丁○○於電話中議妥，故被告乙○○所為，係以幫
    助之犯意，參與構成要件以外之行為，應以幫助犯論處，惟
    起訴法條毋庸變更。至於被告二人之持有毒品行為，為販賣
    及幫助販賣之高度行為吸收，不另論罪。查被告丁○○販賣
    毒品予何家訓之行為雖有三次，但三次之價金分別僅五百元
    、五百元、一千元，合計僅二千元，數量極微，所得亦甚少
    ，被告乙○○僅幫助其中之第三次，情節更為輕微，然而本
    罪之法定刑為死刑或無期徒刑，被告二人均顯有情輕而法重
    之情形，在客觀上顯可憫恕，爰均依刑法第五十九條之規定
    ，酌量減輕其刑。被告乙○○為幫助犯，爰再依刑法第三十
    條第二項之規定，減輕其刑；又被告乙○○供出毒品之來源
    為正犯丁○○，因而破獲，復依毒品危害防制條例第十七條
    之規定，減輕其刑。前述三項減輕事由，依刑法第七十條之
    規定遞減之。爰審酌被告乙○○坦承犯行並表悔意，態度良
    好，被告丁○○雖否認犯行，惟販賣三次之數量均極微，所
    得亦甚少，犯罪所生之危害不大，手段平和，暨被告二人之
    品行、犯罪之動機、目的等一切情狀，分別量處如主文所示
    之刑。扣案之第一級毒品海洛因一小包（九十四年度毒保字
    第一二○○一七一○六號，淨重○．一公克，包裝重○．三
    四公克），應依毒品危害防制條例第十八條第一項前段之規
    定沒收銷燬之。扣案之行動電話一支（含00000000
    00號ＳＩＭ卡一張）為被告丁○○所有，供販賣毒品聯絡
    所用，應依同條例第十九條第一項之規定沒收。被告丁○○
    因販賣毒品所得之財物二千元（含扣案之一千元），亦依同
    條例第十九條第一項之規定沒收之，如全部或一部不能沒收
    時，以其財產抵償之。至於在被告丁○○住處另行扣得之海
    洛因一包（淨重○．六三公克，包裝重○．一九公克，即九
    十四年度毒保字第一二○○一七一○七號），因被告丁○○
    本身亦有施用海洛因之行為（於九十四年十一月二十一日至
    同年十二月二十二日執行觀察、勒戒，認無繼續施用毒品傾
    向，由檢察官於九十四年十二月三十日以九十四年度毒偵字
    第四二○五號為不起訴處分），並無確切證據足認該等毒品
    係供自身施用或供販賣用，爰不在本案諭知沒收銷燬。扣案
    之分裝夾鏈袋七個尚未使用，亦無確切證據足認係供販賣毒
    品所用，不予沒收。扣案之注射針筒一支為何家訓所有，與
    被告二人無關，亦不在本案諭知沒收。
據上論斷，應依刑事訴訟法第二百九十九條第一項前段，毒品危
害防制條例第四條第一項、第十七條、第十八條第一項前段、第
十九條第一項，刑法第十一條、第五十六條、第三十條第一項、
第二項、第五十九條，判決如主文。
中    華    民    國    95    年    2     月    23    日
                  刑事第六庭    審判長法  官  簡源希
                                      法  官  戴博誠
                                      法  官  林念祖
以上正本證明與原本無異。
如不服本判決，應於送達後十日內向本院提出上訴狀（須附繕本
），上訴於臺灣高等法院臺中分院。
                                      書記官  謝明倫
中    華    民    國    95    年    2     月    27    日
附錄論罪科刑法條
毒品危害防制條例第四條第一項：
製造、運輸、販賣第一級毒品者，處死刑或無期徒刑；處無期徒
刑者，得併科新臺幣一千萬元以下罰金。


司法院資訊處製作；財團法人民間司法改革基金會備份。
